【裁判字號】    98,訴,4166
【裁判日期】    990208
【裁判案由】    槍砲彈藥刀械管制
【裁判全文】
臺灣板橋地方法院刑事判決              98年度訴字第4166號
公  訴  人  臺灣板橋地方法院檢察署檢察官
被      告  甲○○
指定辯護人  蘇飛健律師
上列被告因違反槍砲彈藥刀械管制條例案件，經檢察官提起公訴
（98年度偵續字第553 號），本院判決如下：
    主  文
甲○○未經許可，持有空氣槍，處有期徒刑貳年，併科罰金新臺
幣伍萬元，罰金如易服勞役，以新臺幣壹仟元折算壹日，緩刑伍
年，緩刑期間付保護管束。
扣案之空氣槍壹支（槍枝管制編號0000000000號）、
高壓鋼瓶貳瓶及鋼珠彈丸參拾伍顆均沒收。
    事  實
一、甲○○明知可發射子彈具有殺傷力之空氣槍，係槍砲彈藥刀
    械管制條例所列管之槍砲，非經中央主管機關許可，不得無
    故持有，竟基於持有可發射子彈具有殺傷力之空氣槍之犯意
    ，於民國91年間某日，在宜蘭縣宜蘭火車站附近某模型店內
    ，以新臺幣5000元之價格，購買以小型高壓氣體鋼瓶內氣體
    為發射動力之可發射子彈具有殺傷力之空氣槍1 支（槍枝管
    制編號0000000000號）、高壓鋼瓶2 瓶及鋼珠彈丸35顆，而
    未經許可而無故持有之，迄於98年7 月15日22時20分許，甲
    ○○駕駛車牌號碼2N-9212 號自用小客車，攜帶上開槍枝鋼
    瓶、鋼珠彈丸欲外出試射，為警在臺北縣新莊市○○路914
    號前查獲，並扣得其所有之上開空氣槍1 支、高壓鋼瓶2 瓶
    及鋼珠彈丸35顆，始悉上情。
二、案經臺北縣政府警察局新莊分局報請臺灣板橋地方法院檢察
    署檢察官偵查起訴。
    理  由
壹、證據能力：
    卷附之內政部警政署刑事警察局98年7 月27日刑鑑字第0980
    100601號槍砲鑑定書（見偵查卷第36-37 頁），性質上雖屬
    被告以外之人於審判外之書面陳述，惟按司法警察等偵查輔
    助人員於案件未移送檢察官偵辦前之調查犯罪階段，依據檢
    察長之概括授權，先行將查扣之槍砲等證物送請檢察機關預
    先核定之專責鑑定人或鑑定機關實施鑑定，基於檢察一體原
    則，該鑑定人或鑑定機關亦應視同受承辦檢察官所選任或囑
    託而執行鑑定業務，其所出具之書面鑑定報告乃係刑事訴訟
    法第206 條所定之鑑定人書面報告，屬傳聞證據法則之例外
    ，且被告甲○○及其辯護人迄本院言詞辯論終結前均未聲明
    異議，經本院審酌前開書面陳述作成時之情況，認為適當，
    應有證據能力。
貳、有罪部分：
一、上揭犯罪事實，業據被告於本院審理時坦承不諱，並有前開
    具有殺傷力之空氣槍1 支、高壓鋼瓶2 瓶及鋼珠彈丸35顆扣
    案可資佐證，而前開扣案之物，經送請內政部警政署刑事警
    察局以檢視法、性能檢驗法及動能測試法鑑驗認：「一、送
    鑑空氣槍1 支（槍枝管制編號0000000000號），認係氣體動
    力式槍枝，以小型高壓氣體鋼瓶內氣體為發射動力，經以金
    屬彈丸測試3 次，其中彈丸（直徑4.4 ㎜、重量0.35g ）最
    大發射速度為135 公尺／秒，計算其動能為3.1 焦耳，換算
    其單位面積動能為20焦耳／平方公分。二、送鑑其他1 包，
    認均係金屬彈丸。殺傷力相關說明：一、殺傷力定義：依據
    司法院秘書長81年6 月11日秘臺廳(二)字第06985 號函釋示：
    殺傷力的標準為在最具威力的適當距離，以彈丸可穿入人體
    皮肉層之動能為基準。二、殺傷力之相關數據如下：(一)依日
    本科學警察之研究結果，彈丸單位面積動能達20焦耳／平方
    公分，則足以穿入人體皮肉層」等情，有該局98年7 月27日
    刑鑑字第0980100601號槍彈鑑定書1 份附卷可稽，是扣案空
    氣槍之射擊單位面積動能已達20焦耳／平方公分，足徵該支
    空氣槍，確實具有殺傷力無疑，堪認被告上開不利於己之自
    白與事實相符，應堪採信。本案事證明確，被告犯行堪以認
    定，應依法論科。
二、按未經許可持有手槍，其持有之繼續，為行為之繼續，亦即
    一經持有手槍，罪已成立，但其完結須繼續至持有行為終了
    時為止（最高法院88年臺上字第7012號判決意旨參照）。查
    被告於91年間某日開始持有上開具有殺傷力之改造空氣槍，
    而槍砲彈藥刀械管制條例於94年1 月26日經總統華總一義字
    第09400010101 號令修正公布第8 條條文；而刑法業於94年
    2 月2 日經總統以華總一義字第09400014901 號令修正公布
    ，並於95年7 月1 日施行。查被告於91年間某日，開始持有
    上開具有殺傷力之改造空氣槍，迄98年7 月15日為警查獲，
    是被告持有具有殺傷力之改造空氣槍行為，固始於91年間，
    然其持有行為之完結乃繼續至持有有終了時即98年7 月15日
    經警查獲時為止，是本案有關涉及刑法總則及槍砲彈藥刀械
    管制條例第8 條之規定部分，自應適用修正後刑法及現行修
    正公布之槍砲彈藥刀械管制條例第8 條之規定，無新舊刑法
    比較適用之問題，合先敘明。
三、論罪科刑：
(一)、核被告未經許可持有具有殺傷力之空氣槍之行為，係犯槍砲
    彈藥刀械管制條例第8 條第4 項之未經許可持有空氣槍罪。
(二)、又被告未經許可持有槍枝之行為固無足取，且其所持有之時
    間甚長，然尚未造成實害，觀其犯罪情節尚屬輕微，且其因
    一時失慮致肇犯行，犯後又能坦承犯行，深具悔意，而其所
    犯之未經許可持有空氣槍罪，法定本刑為3 年以上10年以下
    有期徒刑，併科新臺幣700 萬元以下罰金，與其犯罪情節相
    較，實屬情輕法重，客觀上足以引起一般同情，顯有堪資憫
    恕之處，本院認縱處以法定最低刑度猶嫌過重，爰依刑法第
    59條之規定，減輕其刑。
(三)、爰審酌被告未經許可持有空氣槍，且其持有之時間甚長，已
    危害人身安全、社會秩序，應予非難，惟兼衡其並無其他犯
    罪目的，對於社會治安影響之程度非鉅，及被告犯罪後坦承
    犯行，已知悔悟等一切情狀，量處如主文所示之刑，並就罰
    金部分諭知易服勞役之折算標準，以示懲儆。
(四)、查被告前未曾因故意犯罪受有期徒刑以上刑之宣告，有臺灣
    高等法院被告前案紀錄表佐卷可考，因一時失慮致罹刑典，
    然已坦承犯行，知所悔悟，經此偵審教訓，當知所警惕，而
    無再犯之虞，本院認所宣告之刑以暫不執行為適當，併依刑
    法第74條第1 項第1 款之規定，宣告緩刑5 年，用啟自新。
    又被告所為持有具有殺傷力之空氣槍之行為已危害社會秩序
    ，為確實使被告有正確之法律觀念並提供必要之協助及督促
    ，認有加以追蹤觀護之必要，併依刑法第93條第1 項之規定
    ，宣告緩刑期間付保護管束，俾由地方法院檢察署之觀護人
    予以適當之督促，並發揮附條件緩刑制度之立意，以觀後效
    。
四、扣案之空氣槍1 支（槍枝管制編號0000000000），認具殺傷
    力，係違禁物，併依刑法第38條第1 項第1 款之規定，宣告
    沒收。又扣案之高壓鋼瓶2 瓶及鋼珠彈丸35顆，均係被告所
    有而供本案犯罪所用之物，亦經被告供明在卷，併依刑法第
    38條第1 項第2 款之規定，宣告沒收。
據上論斷，應依刑事訴訟法第299 條第1 項前段，槍砲彈藥刀械
管制條例第8 條第4 項，刑法第11條前段、第59條、第42條第3
項、第74條第1 項第1 款、第93條第1 項、第38條第1 項第1 款
、第2 款，判決如主文。
本案經檢察官簡志祥到庭執行職務。
中    華    民    國    99    年    2     月    8     日
                刑事第十五庭  審判長法  官  吳幸娥
                                    法  官  許炎灶
                                    法  官  廖欣儀
以上證明與原本無異。
如不服本判決，應於判決送達後10日內敘明上訴理由，向本院提
出上訴狀 (應附繕本)，上訴於臺灣高等法院。其未敘述上訴理
由者，應於上訴期間屆滿後20日內向本院補提理由書「切勿逕送
上級法院」。
                                    書記官  黃頌棻
中    華    民    國    99    年    2     月    8     日
附錄本案論罪科刑法條：
槍砲彈藥刀械管制條例第8條第4項
未經許可，持有、寄藏或意圖販賣而陳列第1 項所列槍枝者，處
3 年以上10年以下有期徒刑，併科新臺幣700 萬元以下罰金。
中華民國刑法第337條
意圖為自己或第三人不法之所有，而侵占遺失物、漂流物或其他
離本人所持有之物者，處5 百元以下罰金。

司法院資訊處製作；財團法人民間司法改革基金會備份。
